臺北高等行政法院裁定
                                     100年度訴字第1543號
原      告　進金鎮實業有限公司
代　表　人　唐肇豪律師
〈即清算人〉　　　　　　  　11樓之2
訴訟代理人　王子文　律師
被      告　財政部臺灣省北區國稅局
代　表　人　吳自心（局長）住同上
訴訟代理人　簡素珍
上列當事人間營業稅事件，原告不服財政部中華民國100 年7 月
14日台財訴字第10000235110 號（案號：第10000859號）訴願決
定，提起行政訴訟，本院裁定如下：
    主  文
原告之訴駁回。
訴訟費用由原告負擔。
　　事實及理由
一、按「訴願之提起，應自行政處分達到或公告期滿之次日起30
    日內為之。」；「訴願之提起，以原行政處分機關或受理訴
    願機關收受訴願書之日期為準。」，訴願法第14條第1 項、
    第3 項定有明文；且訴願事件，提起訴願逾法定期間或未於
    訴願法第57條但書所定期間內補送訴願書者，應為不受理之
    決定，同法第77條第2 款設有規定。又「原告之訴，有下列
    個款情形之一者，行政法院應以裁定駁回之。……十、起訴
    不合程式或不備其他要件者。」，行政訴訟法第107 條第1
    項第10款定有明文。另按「行政機關收受人民呈遞之文書，
    自應以其實際到達之時間為準」，改制前行政法院70年度判
    字第112 號判決意旨，可資參照。
二、原告起訴意旨略以：原告於民國95年8 月至96年6 月（裁處
    書誤植為95年7 月至96年6 月）間無進貨事實，取具珈郁企
    業有限公司開立之統一發票，銷售額合計新臺幣（下同）7,
    242,835 元，營業稅額362,142 元，作為進項憑證申報扣抵
    銷項稅額，經被告查獲，通報被告所屬中壢稽徵所核定補徵
    營業稅額362,142 元，並經被告處罰鍰1, 810,710元，原告
    不服，申經復查未獲變更，仍表不服，提起訴願，嗣因財政
    部修正稅務違章案件裁罰金額或倍數參考表，經被告重審復
    查決定，追減罰鍰905,355 元，其餘復查駁回，原告仍表不
    服，循序提起訴願，遭經訴願不受理駁回，遂向本院提起本
    件訴訟。本件原告訴稱，原告代表人事務所之地址登記為臺
    北市○○○路○○○ 巷5 號11樓之2 ，本件重審復查決定書並
    未合法送達，訴願期間並未起算，訴願自無逾期提起之情事
    。其次，原核定處分經合法復查程序提起訴願在案，嗣原復
    查決定雖經縮減，並不影響原核定處分及復查決定已依法提
    起救濟之合法性。再者，本件交易係屬確有實際進貨之情事
    等情，並聲明請求原處分（含復查決定）、訴願決定均撤銷
    。
三、經查本件100 年2 月17日北區國稅法一字第1000015367號重
    審復查決定書於100 年3 月11日送達原告，有原告之清算人
    唐肇豪律師地址（臺北市○○區○○路31號7 樓之3 ）之管
    理委員會管理員簽收之郵政掛號收件回執影本附原處分卷（
    第320 頁）可稽；原告雖主張系爭重審復查決定書送達地址
    有誤，原告代表人唐肇豪律師的地址在愛國東路，松江路的
    地址並非唐肇豪律師營業處所，且是由管理委員會簽收，非
    親自簽收云云，惟查，該重核復查決定書送達地址與原告提
    出之復查申請書（原處分卷第241 頁）所載代表人地址及信
    件寄信人地址（原處分卷第234 頁）相同，而且依目前公寓
    、大廈等多人共用集合式建築物之使用方式，並為顧及文書
    遞送作業之有效性，應將公寓、大廈在一樓入口處之門禁管
    制及文件收發部門，解為同棟大樓各使用戶「住居所、事務
    所、營業所或機關所在地」之一部。以上對行政訴訟法第72
    條第1 項有關「住居所、事務所、營業所或機關所在地」之
    詮釋，乃是為因應社會生活形態變遷所為之法規範意旨發現
    活動，且未逾越該法條文義，依社會相約成俗的理解範圍，
    仍屬法律解釋，而不涉及法律漏洞之填補。事實上行政訴訟
    法第72條第2 項之規定內容，亦應在以上之法律見解基礎下
    ，方能在現今社會發揮實際之規制功能。因為大樓住戶或團
    體組織，大都設有獨立之「接收郵件人員」。而依日常經驗
    法則，公寓、大廈內之住戶或組織團體之負責人（即各式文
    件之應受送達人）很少會留在公寓、大廈在一樓入口處之門
    禁管制及文件收發部門，若有主張此等「非常態」事由者，
    應負客觀證明責任（最高行政法院96年度裁字第738 號裁定
    參照），故由大樓管理委員會之人員簽收，已生合法送達效
    力，原告所稱，核不足採。又原告設址於桃園縣，依訴願法
    第16條第1 項規定應扣除在途期間3 日，核計其提起訴願之
    30日不變期間，係自100 年3 月12日起算至100 年4 月13
    日（星期三）屆滿，惟原告遲至100 年4 月20日始經由被告
    收文轉向財政部提起訴願，有被告100 年4 月20日總收文戳
    章及第1001018154號收文條碼貼於訴願更正申請書可稽（原
    處分卷第324 頁），則訴願決定以其訴願已逾法定不變期間
    ，不予受理，並無不合。原告復對之提起行政訴訟，即欠缺
    起訴之合法要件，為不合法（最高行政法院98年度裁字第
    580 號、第711 號裁定意旨參照），應予駁回。原告之訴既
    不合法，其有關實體之主張，本院自毋庸再予審究，併此敘
    明。
四、依行政訴訟法第107 條第1 項第10款、第104 條，民事訴訟
    法第95條、第78條，裁定如主文。
中　　華　　民　　國　　100 　年　　12　　月　　30　　日
                    臺北高等行政法院第七庭
                              審判長法  官  黃秋鴻
                                    法  官  蔡紹良
                                    法  官　畢乃俊
上為正本係照原本作成。
如不服本裁定，應於送達後10日內向本院提出抗告狀（須按他造
人數附繕本）。
中　　華　　民　　國　　100　 年　　12　　月　　30　　日
                                    書記官  簡若芸